臺灣高等法院臺中分院刑事判決　　　　 95年度上訴字第392號
上　訴　人
即　被　告　甲○○
　　　　　　　　　　現於臺灣臺中監獄執行中
上列上訴人因偽造有價證券案件，不服臺灣臺中地方法院94年度
訴字第3286號中華民國94年12月30日第一審判決（起訴案號：臺
灣臺中地方法院檢察署94年度偵緝字第1453號），提起上訴，本
院判決如下：
      主  文
上訴駁回。
      事  實
一、甲○○前有竊盜罪、誣告罪、詐欺罪、多次偽造有價證券罪
    及偽造貨幣罪前科，最近一次係於民國 (下同)八十四年間
    ，因犯偽造貨幣案件，經法院判處有期徒刑十二年確定，甫
    於九十一年一月二十四日假釋出獄，嗣經撤銷假釋，現執行
    殘刑中。詎猶不知悔改，復基於意圖供行使之用而收集偽造
    有價證券之犯意，於九十一年十月中旬某日 (起訴書誤載為
    同年九月底某日)，支付新臺幣（下同）十二萬元，在南投
    縣南投市○○路路邊，透過游禮崧（另行偵辦)向真實姓名
    年籍不詳之成年男子「阿龍」購得偽造新版通用大陸人民幣
    百元偽鈔八千四百九十二張及偽造舊版通用大陸人民幣百元
    偽鈔四十一張 (詳如附表編號一、二號所示，計八千五百三
    十三張，檢察官漏載偽造舊版通用大陸人民幣百元偽鈔四十
    一張)，而收集該偽造之有價證券。甲○○又另行基於意圖
    供偽造百元美鈔之有價證券之用，於九十一年十月中旬某日
    ，收受游禮崧所交付之預備供印製偽造通用美鈔所用之PS版
    三片 (詳如附表編號六號所示，起訴書誤載為一片)，並以
    五、六十萬元許之價格，先後在南投縣埔里鎮、臺北縣新莊
    市及臺北市○○路等處，分別購得沖片機、覆片機、曬版機
    、修版臺各一臺、印刷機一臺及道林紙一萬張等物 (詳如附
    表編號七至十二號)，而收受該等器械、原料，並運送至嘉
    義縣民雄鄉○○○街二五五號及二八五號房屋內藏放。嗣因
    法務部調查局南部地區機動工作組（下稱南機組）調查員於
    另案實施監聽時查悉甲○○本案犯嫌，乃於九十一年十一月
    四日，在甲○○位於嘉義縣民雄鄉○○○街二八五號房屋房
    間內 (屋主為李明威)查獲甲○○，在甲○○身上扣得上開
    偽造之通用舊版大陸人民幣四十一張，經取得甲○○同意後
    ，復在甲○○所駕駛車牌號碼為CM-三八八五號之自用小客
    車內扣得上揭預備供偽造通用美鈔使用之PS版三片 (起訴書
    誤載為一片)，再經屋主李明威同意後，在甲○○上開房間
    內扣得前述偽造通用新版大陸人民幣八千四百九十二張、房
    屋租賃契約書一張及預備供偽造通用美鈔使用之道林紙一萬
    張，再於甲○○另行租用之嘉義縣民雄鄉○○○街二五五號
    房屋內扣得前揭預備供偽造通用美鈔使用之印刷機、沖片機
    、覆片機、曬版機及修版臺各一臺等物。
二、案經南機組移送臺灣高雄地方法院檢察署呈請臺灣高等法院
 　 檢察署移轉臺灣臺中地方法院檢察署檢察官偵查起訴。
      理  由
一、訊據被告甲○○坦承經由游禮崧購買偽造人民幣之事實，惟
    矢口否認犯罪，辯稱：人民幣在台灣不能流通，況扣案之人
    民幣於購買當時在大陸就不能使用，伊自游禮崧處收受之上
    揭PS版三片，均已損壞，無法用以印製偽造美鈔，另印刷機
    等機械亦均係損壞之中古機器，也不能用來印製偽造之美鈔
    ，伊購買上開機械之目的是打算自己維修後出售圖利，並無
    印製偽造美鈔之犯意云云。惟查：
(一)人民幣雖非我國政府發行具有強制力之通用紙幣，然在我國
    大陸地區仍具有表彰一定價值之權利，並有流通性，不僅為
    目前大陸地區同胞所使用，即自由地區同胞在大陸為交易行
    為，亦使用之，性質上屬於有價證券之一種 (最高法院八十
    四年度臺上字第八五二號、八十八年度臺上字第二八七八號
    、八十九年度臺上字六六一一號及一○五四號判決意旨參照
    )。又美鈔在國內交易上既有流通效力，自屬有價證券之一
    種 (最高法院四十八年臺上字第二○○號判例、八十年度臺
    上字第五七一九號及八十八年度臺上字第三七二五號判決意
    旨參照)。
(二)被告自白經由游禮崧同時購得上開偽造之通用新、舊版百元
    人民幣，核與證人游禮崧於原審理中結證情節相符，又扣案
    之人民幣經法務部調查局鑑定結果，認送鑑人民幣新版八千
    四百九十二張及舊版四十一張，其紙張、油墨、印版等印刷
    特徵均與真鈔樣本不符，研判均係偽造，有該局九十二年十
    一月七日調科貳字第○九二○○四○二一九○號鑑定通知書
    一份在卷可稽 (見台灣嘉義地方法院檢察署九十二年度偵字
    第四九一六號偵查卷第四九頁 )，另經本院將扣案之新、舊
    版人民幣囑託財團法人海峽交流基金會轉囑海峽兩岸關係協
    會鑑定在大陸是否流通，經財團法人海峽交流基金會於九十
    六年五月二十八日以海隆法字第0960018597號函覆：頃獲海
    峽兩岸關係協會函覆如下：關於核實人民幣流通相關事項一
    事，據有關方面告知，中國人民銀行一九八八年五月十日發
    行的一九八○版第四套人民幣紙幣、一九九二年八月二十日
    發行的一九九○版第四套人民幣一百元紙幣及一九九九年十
    月一日發行的一九九九年版第五套人民幣一百元紙幣等三種
    版別人民幣均可流通 (見卷附函文)，並有上開偽造通用新
    版大陸人民幣百元偽鈔八千四百九十二張及偽造通用舊版大
    陸人民幣百元偽鈔四十一張扣案足佐。再被告取得上開偽造
    通用人民幣之時間應係九十一年十月中旬，業經被告於九十
    一年十一月五日偵查中供陳在卷 (見台灣高雄地方法院檢察
    署九十一年度偵字第二四七○四號偵查卷第二五頁背面)，
    核與證人游禮崧於原審中證述情節相符 (見原審卷及二四七
    ○四號偵查卷第十八頁、第二七頁背面)，檢察官誤認係九
    十一年九月底某日，尚有未合。
(三)本案係經南機組調查員於另案監聽過程中得悉被告在南投地
    區購得一些老舊印刷機械，要搬運至民雄工業區附近，而循
    線於前揭時地查獲被告並查扣上述證物等情，業經證人即調
    查人員鐘達振於原審中之結證及證人李明威於調查站之陳述
    可稽 (被告及檢察官於本院審理時對證人李明威調查站之陳
    述並無異議，本院審酌證人於調查站中之陳述並無不當，自
    得採酌)，並經被告供承屬實，且有如附表編號一至十二號
    所示證物扣案可佐。又被告購買如附表編號七至十二號所示
    原料、機械及自游禮崧處取得上開PS版三片之目的，確係預
    備供偽造通用美鈔使用一節，業經被告於九十一年十一月五
    日調查員詢問時供承：「該製造美鈔PS版係游禮崧交給我，
    我準備尋覓金主投資資金印製百元美鈔之用。」、「該批印
    刷器材係我以六十餘萬向南投縣埔里鎮廠商購買，但錢尚未
    付清，該批印刷器材我準備印製美鈔之用。」、「（該民雄
    工業區○○○街二五五號房屋是否由你租賃？作何用途？）
    是的，是由我本人承租的，並由李明威擔任連帶保證人。該
    民雄工業區○○○街二五五號房屋是我計畫作為印製美鈔之
    處所。」、「 (扣案道林紙用途為何？)該批道林紙係作為
    試印之用。」 (見二四七○四號偵查卷第八至十頁)；於同
    日偵查中自承：「（美鈔、版模、印刷機等物是你的嗎？）
    是游禮崧給我美鈔版模，因我想自己印美鈔，但資金不夠，
    想找人投資，印刷機、沖片機等機具是我於八月中旬買的，
    這些機器共六十幾萬元，是買來印美鈔。」、「（有無開始
    偽造美鈔了？）還未開始，因還缺紙張及號碼機，我錢不夠
    所以尚未開始印製。」、「（機器放於何處？）放在我的租
    屋處，那是向李明威朋友租的，我向他們說要開印刷廠，人
    民幣我放在我向李明威借住之房間內。」、「（李明威可知
    你持有偽造人民幣？）他不知道，因人民幣都放在紙箱內，
    平常房間有上鎖，『我是向他們說我開印刷廠』。」、「（
    為何游禮崧要交給你版模？）他是製版師傅，我是向他借版
    模，看看可否找到人來印美鈔。」等語在卷 (見二四七○四
    號偵查卷第二五至二七頁)，核與證人游禮崧於原審證述：
    我在調查站陳稱「．．．另三塊製造百元美鈔PS版，是甲○
    ○向我借用，他說是要拿給友人參考用的。」、「我曾於八
    十五年間在臺中縣太平市製造偽美鈔，案經警政署刑事警察
    局查獲，該三塊製造百元美鈔PS版是當初印製偽鈔所用，但
    因為有瑕疵，所以塞在壁縫但未丟棄，今年十月間再由甲○
    ○向我借用。」及偵查中陳述：「（你另有拿三塊美鈔版模
    給甲○○？）有的，他說要拿去給別人看看。」、「（你將
    美鈔模版拿給甲○○作何用？）甲○○說要拿人家看，他可
    能跟人家做偽鈔，我也不知道。我有跟甲○○說這是不良品
    。」等語相符。被告於本院準備程序時辯稱：調查站時調查
    員恐嚇伊如不承認，要撤銷伊之假釋云云，然被告之前並未
    為此辯解，且調查員並無撤銷假釋之權限，況被告供承偵查
    中所述實在，而被告於上開九十一年十一月五日偵查中坦承
    印刷機、沖片機等機具擬印製美鈔等語如上述，足見被告所
    辯調查員恐嚇乙節不足採信。至被告自九十二年七月三十日
    偵查時起雖改稱：伊拿PS版是要騙別人投資，實際上伊並無
    印製美鈔之意云云，於原審中辯稱：伊透過李明威租房子放
    上開機械時，只有對李明威說要放機械云云，於本院審理中
    辯稱：打算自己維修後出售圖利云云；證人游禮崧自九十三
    年二月十九日偵查時起，雖亦曾改稱：被告向伊拿PS版可能
    是要向別人騙錢云云。然查：證人李明威於九十一年十一月
    五日偵查中陳稱：「（你可知甲○○要印製美鈔？）我不知
    道，『我只知道他說要開印刷廠』，因我們那邊房子較便宜
    ，所以我介紹他向別的朋友租屋放機器、開工廠。」、「（
    他們有無開始印製？）我不知道。」等語 (被告及檢察官於
    本院審理時對證人李明威偵查中之陳述並無異議，本院審酌
    證人於偵查中之陳述並無不當，自得採酌)，核與被告於九
    十一年十一月五日偵查中供承：「．．．我是向他們說我開
    印刷廠。」等語相符，如被告購買上開機械之目的，確係要
    維修後出售圖利，儘可向李明威直陳此情，何須向李明威謊
    稱要開印刷廠。再證人游禮崧於原審法院審理中結稱：扣案
    PS版三塊是被告主動向伊索取，由伊交給被告，當時被告說
    要拿給別人看，要跟別人拿錢，當時因為PS版是壞的，所以
    伊沒有向被告拿錢，偵查中伊說被告向伊要PS版是要給別人
    看，可能要找別人作等語實在，但不是要跟伊作。扣案PS版
    有摩擦到，所以有的地方印不出來，印出來的偽造美鈔品質
    會很糟糕，但還是看得出來模型，印製鈔票須要印刷機、油
    墨、紙張．．．。而沖片機、覆片機、晒版機及修版臺，則
    是在要自己製版的情況下才需要使用，若是已經有製好的版
    ，就不用這些器械來製版等語。被告於短時間內以總計五、
    六十萬元之價格購買如附表編號七至十二號所示原料及機械
    ，雖證人游禮崧所提供之扣案PS版具有瑕疵，惟扣案之PS版
    經送請法務部調查局鑑定後認扣案印版係經照相、曝光、顯
    影等過程製成之PS版，經清洗重整後上機 (平版印刷機)印
    刷，應可用於複印圖文，惟由於該等證物查扣迄今已逾三年
    ，保存情況又不明，致其表層之保護膠氧化，甚至已遭受破
    壞污染，故複印品質之優劣，需視實際上機印刷後而定 (見
    卷附法務部調查局九十四年十二月二十八日調科貳字第0940
    0564460號)，並非不能使用，況被告所預備之機械、原料除
    印製鈔票所須要之印刷機、紙張外，並備妥只有在自己要製
    版的情況下才需要使用之沖片機、覆片機、晒版機、修版台
    ，苟非圖偽造美鈔成品流通於交易市場，藉以從中牟取不法
    暴利，實無大費周章及耗費成本，準備上開原料、機械必要
    ，足認被告於九十一年十一月五日調查人員詢問及偵查中所
    供：伊購買扣案原料、機械及向游禮崧拿扣案PS版，是想自
    己印美鈔，但資金不夠，尚缺號碼機，想找人投資，所以尚
    未開始等語屬實，應可採信，其嗣後於偵、審中翻異前詞所
    辯，顯係脫卸之詞，不足採信。綜上所述，本件事證明確，
    被告犯行應堪認定。
二、核被告甲○○所為，係犯刑法第二百零一條第二項之意圖供
    行使之用，而收集偽造有價證券罪及同法第二百零四條第一
    項之意圖供偽造有價證券之用，而收受器械、原料罪 (按被
    告行為後九十四年二月二日修正公布，九十五七月一日施行
    之刑法第三十三條第五款規定，罰金：新台幣一千元以上，
    以百元計算之，與修正前之規定罰金一元以上比較，修正前
    之規定較被告有利，應適用修正前之規定 )，又被告意圖供
    行使之用，而收集偽造之通用舊版百元人民幣四十一張有價
    證券部分，雖未經檢察官於起訴書內明確敘明，惟起訴書犯
    罪事實欄既已明確記載調查員於上揭時地在被告身上查扣該
    四十一張舊版百元人民幣，此部分犯行與檢察官起訴之被告
    意圖供行使之用，而收集偽造之通用新版百元人民幣八千四
    百九十二張有價證券部分，具有單純一罪關係，本院自應予
    以審理。被告所犯上開二罪犯意各別，構成要件互異，應分
    論併罰。原審認被告罪證明確，審酌酌被告前有竊盜罪、誣
    告罪、詐欺罪、多次偽造有價證券罪及偽造貨幣罪前科 (見
    台灣高等法院被告全國前案紀錄表、台灣臺中地方法院檢察
    署刑案資料查註紀錄表)，甫於九十一年一月二十四日假釋
    出獄，於假釋期中竟再犯本案之罪，及其犯罪之動機、目的
    、手段，所為對社會金融秩序之妨害暨犯罪後之態度等一切
    情狀，依刑法第二百零一條第二項、第二百零四條第一項、
    分別判處有期徒刑一年八月 (意圖供行使之用而收集偽造有
    價證券)及八月，並依修正前刑法第五十一條第五款之規定
    (按九十四年二月二日修正公布，九十五年七月一日施行之
    刑法第五十一條第五款規定：宣告多數有期徒刑者，於各刑
    ．．．，但不得逾三十年，與修正前之規定：宣告多數有期
    告並無較有利，依刑法第二條第一項規定應適用修正前之規
    定)定其應執行刑有期徒刑二年三月，扣案如附表編號一、
    二號所示之偽造人民幣計八千五百三十三張，屬偽造之有價
    證券；附表編號七號所示之道林紙計一萬張，係被告預備供
    偽造美鈔所用，屬刑法第二百零四條所稱之原料；如附表編
    號六號所示之ＰＳ版三片、附表編號八至十二號所示之印刷
    機、沖片機、覆片機、曬版機及修版臺各一台，均屬刑法第
    二百零四條所稱之器械，依刑法第二百零五條規定宣告沒收
    ，至其餘扣案物品，與本件犯罪無涉，亦非違禁物或法定應
    沒收之物，爰均不予宣告沒收，核其認事、用法、量刑均無
    不當。另被告行為後雖增定刑法施行法第一條之一 (九十五
    年六月十四日公布 )，然原審於裁判時適用罰金罰鍰提高標
    準條例第一條前段，並無不當，尚不構成撤銷事由，被告上
    訴否認犯罪並無理由，應予駁回。
三、據上論斷，應依刑事訴訟法第三百六十八條，判決如主文。
本案經檢察官乙○○到庭執行職務。
中　　華　　民　　國　　96　　年　　6 　　月　　14　　日
            刑事第九庭    審判長法　官　陳　筱　珮
                                法　官  余  仕  明
                                法　官  康  應  龍
上列正本證明與原本無異。
意圖供行使之用，而收集偽造有價證券部份得上訴。
如不服本判決應於收受送達後十日內向本院提出上訴書狀，其未
述上訴之理由者並得於提起上訴後十日內向本院補提理由書 (
均須按他造當事人之人數附繕本)。
                                書記官  姚  錫  鈞
中　　華　　民　　國　　96　　年　　6 　　月　　20　　日
附表：
┌──┬────────┬──┬────┬──────────┐
│編號│   品    名     │單位│數  量  │  備    考          │
├──┼────────┼──┼────┼──────────┤
│一  │偽造新版壹佰元  │張  │八千四百│置放於嘉義縣民雄鄉  │
│    │人民幣          │    │九十二  │光明二街二八五號    │
├──┼────────┼──┼────┼──────────┤
│二  │偽造舊版壹佰元  │張  │四十一  │同上                │
│    │人民幣          │    │        │                    │
├──┼────────┼──┼────┼──────────┤
│三  │房屋租賃契約書  │份  │一      │同上                │
├──┼────────┼──┼────┼──────────┤
│四  │甲○○簽立之本票│張  │二      │同上                │
├──┼────────┼──┼────┼──────────┤
│五  │甲○○簽立之借據│張  │二      │同上                │
├──┼────────┼──┼────┼──────────┤
│六  │偽製佰元美鈔PS版│片  │三      │在甲○○所駛自用小客│
│    │                │    │        │車內查獲            │
├──┼────────┼──┼────┼──────────┤
│七  │印刷偽鈔用道林紙│張  │一萬    │同編號一            │
├──┼────────┼──┼────┼──────────┤
│八  │偽造貨幣用印刷機│臺  │一      │置放於嘉義縣民雄鄉  │
│    │                │    │        │光明二街二五五號    │
├──┼────────┼──┼────┼──────────┤
│九  │偽造貨幣用沖片機│臺  │一      │同上                │
├──┼────────┼──┼────┼──────────┤
│十  │偽造貨幣用覆片機│臺  │一      │同上                │
├──┼────────┼──┼────┼──────────┤
│十一│偽造貨幣用曬版機│臺  │一      │同上                │
├──┼────────┼──┼────┼──────────┤
│十二│偽造貨幣用修版臺│臺  │一      │同上                │
└──┴────────┴──┴────┴──────────┘
